臺灣高等法院臺中分院刑事判決　　　　100年度上訴字第662號
上　訴　人
即　被　告　牛淑蕙
上列上訴人因誣告案件，不服臺灣臺中地方法院99年度訴字第36
34號，中華民國100年1月31日第一審判決（起訴案號：臺灣臺中
地方法院檢察署99年度偵字第24470 號），提起上訴，本院判決
如下：
    主  文
上訴駁回。
    理  由
一、按「依本編（協商程序）所為之科刑判決，不得上訴。但有
    第四百五十五條之四第一項第一款、第二款、第四款、第六
    款、第七款所定情形之一，或協商判決違反同條第二項之規
    定者，不在此限。」刑事訴訟法第四百五十五條之十第一項
    定有明文。次按「協商判決之上訴，除本編有特別規定外，
    準用第三編第一章及第二章之規定。」、「第二審法院認上
    訴有不合法律上程式或法律上不應准許，或其上訴權已喪失
    之情形者，應以判決駁回之。」刑事訴訟法第四百五十五條
    之十一第一項、第三百六十七條前段亦定有明文。準此，協
    商程序所為之科刑判決，除有刑事訴訟法第四百五十五條之
    四第一項第一款於法院協商訊問程序終結前，被告撤銷協商
    合意或檢察官撤回協商聲請者；第二款被告協商之意思非出
    於自由意志者；第四款被告所犯之罪非第四百五十五條之二
    第一項所定得以協商判決者；第六款被告有其他較重之裁判
    上一罪之犯罪事實者；第七款法院認應諭知免刑或免訴、不
    受理者情形之一，及違反同條第二項「法院應於協商合意範
    圍內為判決；法院為協商判決所科之刑，以宣告緩刑或二年
    以下有期徒刑、拘役或罰金為限」之規定者外，不得上訴。
二、被告上訴意旨略以：其在非自由意志下，認罪協商云云，並
    提出其患有中度精神障礙之身心障礙手冊為證。
三、經查：
（一）本件原審九十九年十二月二十二日行準備程序時，被告先
      對於起訴事實為認罪之陳述，經檢察官聲請於審判外進行
      協商，被告同意改行協商程序，並由檢察官與被告於審判
      外進行協商程序。嗣經庭外協商後，被告同意即時進行協
      商程序，法官並告知協商判決，除有刑事訴訟法第四百五
      十五條之四第一項第一款、第二款、第四款、第六款、第
      七款所定情形之一，或協商判決違反同條第二項之規定者
      外，不得上訴。經法官再行詢問協商合意內容，檢察官當
      庭表示「被告所為係犯刑法第一百六十九條第一項之誣告
      罪，被告認罪，且願受有期徒刑五月之宣告」，而被告亦
      稱「如檢察官所述內容」。法官詢以：「被告與檢察官達
      成協商合意是否出於自由意志？」，被告答稱「是的」，
      並再次承認有起訴書所記載之犯罪事實等情，有原審準備
      程序筆錄在卷可稽（見原審卷第二一頁背面至第二二頁）
      ；嗣於一○○年一月十九日原審審理時，檢察官再與被告
      進行審判外協商，經法官再行詢問協商合意內容，檢察官
      當庭表示「被告所為係犯刑法第一百六十九條第一項之誣
      告罪，被告認罪，並依同法第一百七十二條規定減輕其刑
      ，且願受有期徒刑四月之宣告」，而被告亦稱「如檢察官
      所述內容」。法官再詢被告以：「與檢察官達成協商合意
      是否出於自由意志？」，被告答稱「是的」，並再次承認
      有起訴書所記載之犯罪事實等情，有原審協商程序筆錄在
      卷可憑（見原審卷第三十頁背面至第三一頁）；而原審上
      開二次協商程序，經本院勘驗法庭錄音光碟後，確認：(1)
      原審在兩次準備程序筆錄都有告知罪名、權利；(2)對於檢
      察官起訴事實被告均有認罪之表示；(3)被告當庭表示願意
      與檢察官進行認罪協商；(4)被告與檢察官協商合意後，原
      審告知其罪名、及協商應行注意事項；(5)被告同意以檢察
      官表示之刑度協商，並表示協商合意係出於自由意志，有
      勘驗筆錄在卷足參（見本院卷第八十頁反面），堪認被告
      於原審審判外與檢察官達成上揭協商合意，顯係出自其自
      由意志而為，且於原審協商程序時為有罪之陳述。
（二）至被告雖提出身心障礙手冊，表明其患有中度精神障礙云
      云。然查，被告因罹患雙極性情感性精神病，從九十一年
      間起即曾至行政院衛生署臺中醫院就診，此有該院函送之
      病歷資料在卷可按（見本院卷第三八至七二頁），參之被
      告上開病歷紀錄，其所罹患之精神疾病屬慢性精神病，期
      間於九十四年六月九日、九十五年六月二十九日、九十六
      年七月十三日各曾接受身心障礙鑑定，鑑定結果雖判定為
      中度精神障礙，然係因其所罹患之慢性精神病使然，其心
      智方面並無任何障礙。再佐以被告前於九十四年十月十二
      日復曾至國軍臺中總醫院接受精神鑑定，鑑定結果雖認其
      精神狀態不佳，然鑑定當時對被告進行之智力功能檢查，
      發現其之判斷力、定向力、記憶力、抽象思考力、計算能
      力皆屬正常，此有國軍臺中總醫院函送之鑑定報告書在卷
      可考（見本院卷第三六頁）。參酌上述卷附之被告病歷暨
      鑑定報告等資料，可知被告固然因所罹患之慢性精神疾病
      而有衝動失控之情緒行為模式，然其心智均屬正常，思考
      能力及判斷能力未因而受有影響。
（三）是以，本件原審行協商程序時，被告應能明瞭認罪協商之
      意義，未因其罹患之精神疾病而受影響，且從被告於原審
      之問答過程，供述自然而未有任何延滯，被告心智與正常
      人並無差異，其後復為認罪之表示，且表示與檢察官達成
      協商合意係出於自由意志，加諸被告上訴並未舉證說明本
      件原審或檢察官行協商程序時，有使用如強暴、脅迫、利
      誘、詐欺、疲勞訊問或其他不正之方法，而影響其意志決
      定及意志形成自由之情形，自難僅以被告係中度精神障礙
      者，即謂其協商合意非出於自由意志，而作為對原審依協
      商程序所為判決之上訴理由。且觀被告於本案之告訴人提
      出告訴後，自偵查及原審協商程序期間均全程親自參與，
      未委任辯護人或輔佐人協同到庭，並於偵查中詳敘其與告
      訴人訴訟之起因及另案之糾紛，復於原審協商程序明白表
      示與檢察官達成協商合意，被告顯未因其所罹患之精神疾
      病而影響依其辨識而行為之能力。綜上，本件原審協商判
      決既無刑事訴訟法第四百五十五條之十第一項但書所定之
      情形之一，揆諸首揭說明，自屬不得上訴。被告提起上訴
      ，為法律上不應准許，應予駁回，並不經言詞辯論為之。
四、據上論斷，應依刑事訴訟法第四百五十五條之十一第一項、
    第三百六十七條前段、第三百七十二條，判決如主文。
中    華    民    國   100    年    6     月    20    日
            刑事第七庭    審判長法  官  林  榮  龍
                                法  官  黃  仁  松
                                法  官  王  義  閔
上列正本證明與原本無異。
不得上訴。
                                書記官  陳  宜  屏
中    華    民    國   100    年    6     月    20    日